【裁判字號】    89,訴,731
【裁判日期】    900227
【裁判案由】    水土保持法
【裁判全文】
臺中高等行政法院判決                              八十九年度訴字第七三一號
                              .
    原      告  甲○○
    被      告  台中縣政府
    代  表  人  乙○○
    訴訟代理人  丁○○
    訴訟代理人  丙○○
右當事人間因水土保持法事件，原告不服中華民國八十九年九月二十九日行政院農業
委員會八九農訴字第八九０一二六一二八號再訴願決定，提起行政訴訟，本院判決如
左：
    主  文
原告之訴駁回。
訴訟費用由原告負擔。
    事  實
甲、事實摘要：
緣原告未先擬具水土保持計畫申請核定，即將所有台中縣沙鹿鎮南勢坑埔子小段七七
八之一地號山坡地供人處理（傾倒）建築廢棄土，為使用行為，由台中縣環境保護局
人員於民國八十八年六月二十二日至上述地點稽查發現有填埋廢棄土方（夾雜一般廢
棄物）情事，嗣於八十八年八月十三日台中縣環境保護局會同被告所屬相關單位現場
勘查違規行為屬實。台中縣沙鹿鎮公所據上述履勘報告於八十八牟八月十七日以八八
沙鎮農字第一二八七七號函查報原告違規行為，被告乃於八十八年九月二十日以八八
府農水字第二七０九三一號函違反水土保持法案件處分書，依違反水土保法第十三條
第一項暨第二十三條第二項規定處以罰緩新台幣（下同）六萬元，並限期八十八年十
二月三十一日前改正。原告不服，循序提起訴願、再訴願，均遭決定駁回，乃提起本
件訴訟。
乙、兩造之聲明：
一、原告訴之聲明：請求判決原處分、訴願決定、再訴願決定均撤銷。
二、被告答辯之聲明：請求駁回原告之訴。
丙、兩造之陳述：
一、原告起訴意旨略謂：
（一）台中縣沙鹿鎮○○○段埔子小段七七八之一地號土地係原告所有，該地為山溝
      林地，原告非住於該處，致遭不明人士偷倒廢棄土，事實上原告並無水土保持
      法第十三條所稱之開發經營該山溝林地之行為，根本非第三十三條第一項第二
      歎規定所欲處罰之行為人，原處分實無理由，應予撤銷。
（二）訴願決定書及再訴願決定書維持原處分，駁回原告訴願、再訴願之理由，無非
      以台中縣環境保護局八十八年六月二十二日所製作之事業廢棄物稽查紀錄表中
      原告曾簽名，即認定該稽查紀錄表之內容為真實（內記載.. 據陳姓地主稱該
      地係委託林清圳君整理）而認原告有達法事實，予以駁回。然事實上八十八年
      六月二十二日之稽查紀錄表中之記載，完全由稽核人員自行書寫，原告為一不
      識字之老翁，並不知記載之內容為何，稽核人員叫原告簽名，原告即予簽名，
      是其簽名並無確認其紀錄表中之內容是否事實之效力。訴願及再訴願機關以此
      無法確認事實之紀錄為據，認原告違法，駁回原告之訴願、再訴願實無理由.
      而原處分機關據以認定事實為行政處分之該稽查紀錄表，既無法證明其內容為
      真實，其處分即無理由，亦應予撤銷。
（三）如前所述原告確實不知何人在該處傾倒廢棄土，原告之房屋距遭倒廢棄土之土
      地，將近一百公尺遠，非緊臨在旁，且原告大部分時間均住在大兒子家，很少
      住於上開住址之房屋，該房屋大部分供原告日間農作休息及放置農具之用，而
      偷倒廢土之人皆在晚上，原告雖曾發覺，但原告為一已七十歲之老翁，因害怕
      偷倒廢棄土之人報復（蓋敢作此犯法行為之人，多為黑道流氓之類，原告甚且
      曾聽聞有地主遭毆打恐嚇者），故一直不敢出面阻止、報警。故原告既非行為
      人，而偷倒廢棄者另有其人，則原處分即有違誤，應予撤銷。
二、被告答辯意旨略謂：關於原告訴稱﹕「該地為山溝林地，原告非住於該處，遭致
    不明人士傾倒廢棄土、、、、」乙節，查原告業於八十八年六月二十二日本縣環
    境保護局事業廢棄物稽查記錄表中（記載﹕據陳姓地主稱該地系委託林清圳君整
    地）証實，係原告委託進行開發（有原告會同簽具可稽），既屬委託，土地所有
    人（原告）自應善盡監督土地管理之責。再原告於行政訴訟狀事實及理由承認「
    該地點有傾倒廢棄土」屬實，違規行為洵堪認定，本府裁罰六萬元並限於八十八
    年十二月三十一日前改正，所為之處分並無不當，原處分應予維持。
    理  由
按「公、私有土地之經營或使用. 依本法應實施水土保持處理輿維護者，該土地之經
營人、使用人或土地所有人，為本法所稱之土地保持義務人。」；「下列地區之治理
或經營、使用行為應經調查規劃，依水土保持技術規範實施水土保持之處理與維護..
... 三、探礦、採礦、鑿井、探取土石或設置有關附屬設施。、、、、五、於山坡地
或森林區內開發建築用地或設置公園、墳墓、遊憩用地、運動場地或軍事訓練場、堆
積土石、處理廢棄物或其他開挖整地。」；「第八條第一項第五款之開發、經營或使
用行為，其水土保持義務人應先擬具水土保持計劃，送請主管機關核定，、、、、、
其水土保持計劃未經主管機關核可前，各目的事業主管機關不得逕行核發開發或利用
之許可、、、、、」「未依第十二條至第十四條規定之一擬具水土保持計劃送主管機
關核定而擅自開發者，除依第三十三條規定按次分別處罰外，主管機關應令其停工，
得沒入其設施及所使用之機具，強制拆除及清除其工作物，所需費用，由經營人、使
用人或所有人負擔、、、、、、。」「有下列情形之一者，處新台幣六萬元以上三十
萬元以下罰鍰.. 二、違反第十二條至第十四條規定之一，未先擬具水土保持計劃或
未依核定計劃實施水土保持之處理與維護者，或違反第二十三條規定，未在規定期限
內改正或實施仍不合水土保持技術規範者。前項各款情形之一，經繼續限期改正而不
改正或實施仍不合水土保持技術規範者，按次分別處罰，至改正為止。」分別為水土
保持法第四條、第八條第一項、第十二條第一項、第十三條第一項、第二十三條第二
項、第三十三條第一項第一款、第二款、第二項所明定。本件原告未先擬具水土保持
計畫申請核定，即將其所有台中縣沙鹿鎮南勢坑埔子小段七七八之一地號山坡地供人
處理（傾倒）廢棄物，為使用行為，由台中縣環境保護局人員於八十八年六月二十二
日至上述地點稽查發現有填埋廢棄土方（夾雜一般廢棄物）情事，被告乃依違反水土
保持法第十三條第一項暨第二十三條第二項規定處以罰緩六萬元，並限期八十八年十
二月三十一日前改正。原告雖主張林地，原告非住於該處，致遭不明人士偷倒廢棄土
，事實上原告並無水土保持法第十三條所稱之開發經營該山溝林地之行為，根本非第
三十三條第一項第二款規定所欲處罰之行為人，且八十八年六月二十二日之稽查紀錄
表中之記載，完全由稽核人員自行書寫，原告為一不識字之老翁，並不知記載之內容
為何，稽核人員叫原告簽名，原告即予簽名，是其簽名並無確認其紀錄表中之內容是
否事實之效力，原處分顯有違誤等語。惟查原告未先擬具水土保持計畫申請核定，即
將其所有台中縣沙鹿鎮南勢坑埔子小段七七八之一地號所有山坡地供人處理（傾倒）
建築廢棄土，為使用行為，為被告環境保護局人員查獲，有稽查紀錄表及現場照片四
紙在卷可稽。觀諸查獲時所攝現場照片，可見當時現場為建築廢土及一般廢棄物清析
可見，且有經人工壓平、整理現象，顯非他人私下所傾倒，況原告於本院審理中亦自
承認識被告環境保護局事業廢棄物稽查紀錄表中受託整地之林清圳，林清圳曾向其探
詢系爭土地可否傾倒廢土，且原告亦自承白天均於該土地附近之房屋休息，對本件系
爭土地有前開供作廢棄物處理場所之情形，自難諉為不知。是原告所辯，顯與事證及
經驗法則不合，應為事後御責之詞，不足採信。原處分所認原告違章之事實，應無不
合，據而所為本件處分並無違誤，一再訴願決定遞予以維持，亦無不合，原告起訴意
旨請求撤銷，非有理由，應予駁回。
據上論結，本件原告之訴為無理由，爰依行政訴訟法第一百九十五條第一項後段、第
九十八條第三項前段，判決如主文。
中    華    民    國     九十      年      二      月      二十七      日
                    臺中高等行政法院第四庭
                                審判長法  官  沈應南
                                      法  官  許武峰
                                      法  官  黃淑玲
右正本證明與原本無異。
如不服本判決，應於判決送達後二十日內向本院提出上訴書狀，其未表明上訴理由者
，應於提起上訴後二十日內向本院提出上訴理由書（須依對造人數附具繕本）；如於
本判決宣示或公告後送達前提起上訴者，應於判決送達後二十日內補提上訴理由書（
須附繕本）。未表明上訴理由者，逕以裁定駁回。
提起上訴應預繳送達用雙掛號郵票拾份(每份三十四元)。
中    華    民    國     九十      年      三      月        一        日
                                法院書記官    黃靜華


司法院資訊處製作；財團法人民間司法改革基金會備份。
